---
title: "Homework 5"
author: "张子乐,3230104237"
date: "`r Sys.Date()`"
output:
  pdf_document:
    latex_engine: xelatex
header-includes:
  - \usepackage[fontset=fandol]{ctex}
  - \usepackage{float}
---
```{r setup, message = F, include=FALSE}
Sys.setenv(FONTCONFIG_PATH = "C:/Users/admin/AppData/Roaming/TinyTeX/tlpkg/tlpostcode/xetex/conf")
options(htmltools.dir.version = FALSE)
knitr::opts_chunk$set(dev = "cairo_pdf")
library(ggplot2)
library(fastGHQuad)
knitr::opts_chunk$set(
  dev = "cairo_pdf",
  comment = "",        # 全局去掉 ## 前缀
  collapse = TRUE,     # 全局合并代码和输出框
  message = FALSE,     # 全局屏蔽包加载信息
  warning = FALSE,     # 全局屏蔽警告
  fig.align = "center" # 全局让所有图片居中
)
```

## 1. 题目

考虑广义线性混合模型：
$$
y_i|\mathbf{b} \sim \text{Poi}(\mu_i)
$$
其中 $\log(\mu_i) = \mathbf{X}_i\boldsymbol{\beta} + \mathbf{Z}_i\mathbf{b}$，
$\mathbf{b} \sim N(\mathbf{0}, \boldsymbol{\Lambda}^{-1})$.

虽然观测值 $\mathbf{y}$ 与随机效应 $\mathbf{b}$ 的对数联合概率函数 $\log\{f(\mathbf{y}, \mathbf{b})\}$ 容易写出，
但进行似然推断需要求出边缘概率函数：
$$
f_y(\mathbf{y}) = \int f(\mathbf{y}, \mathbf{b})d\mathbf{b}
$$
它的计算依赖于数值积分.

## 2. 模拟数据生成与相关函数定义

生成 50 个模拟数据，其中：

- 固定效应部分为 $\beta_0 + \beta_1x$

- 随机效应部分由因子 $z_1$ 和 $z_2$ 组成，每个因子有 2 个水平

- $\text{diag}(\boldsymbol{\Lambda}) = [\sigma_1^{-2}, \sigma_1^{-2}, \sigma_2^{-2}, \sigma_2^{-2}]$

### 2.1 生成模拟数据

```{r}
set.seed(0);n <- 50
x <- runif(n)
z1 <- sample(c(0,1),n,replace=TRUE)
z2 <- sample(c(0,1),n,replace=TRUE)
b <- rnorm(4) ## simulated random effects
X <- model.matrix(~x)
Z <- cbind(z1,1-z1,z2,1-z2)
eta <- X%*%c(0,3) + Z%*%b
mu <- exp(eta)
y <- rpois(mu,mu)
theta <- c(0,3,1,1)
```

### 2.2 对数联合概率函数

函数 `lf.yb0` 用于计算 $\log\{f(\mathbf{y}, \mathbf{b})\}$

- > `theta` contains the fixed effect parameters, i.e. $\beta$ and the parameters of $\boldsymbol{\Lambda}$. 

- > `lambda` is the name of a function for turning the parameters of $\boldsymbol{\Lambda}$ into its leading diagonal elements, for example `var.func`.

函数 `lf.yb` 是 `lf.yb0` 的向量化版本，可以接受一个矩阵 `b`，
其中每一列是一个随机效应的取值，从而充分利用 R 的向量化特性加速计算。

```{r}
# evaluate log{f(y,b)}
lf.yb0 <- function(y,b,theta,X,Z,lambda) {
  beta <- theta[1:ncol(X)]
  theta <- theta[-(1:ncol(X))]
  eta <- X%*%beta + Z%*%b
  mu <- exp(eta)
  lam <- lambda(theta,ncol(Z))
  sum(y*eta - mu -lfactorial(y)) - sum(lam*b^2)/2 + sum(log(lam))/2 - length(lam)/2*log(2*pi)
}
# example of parameter lambda
var.func <- function(theta,nb) c(theta[1],theta[1],theta[2],theta[2])
```

```{r}
# evaluate log{f(y,b)} (can accept a matrix b)
lf.yb <- function(y, b, theta, X, Z, lambda) {
  if (is.null(dim(b))) b <- matrix(b, ncol = 1) # 回退
  beta <- theta[1:ncol(X)]
  theta <- theta[-(1:ncol(X))]
  eta <- as.vector(X %*% beta) + Z %*% b # n x K
  mu <- exp(eta) # n x K
  lam <- lambda(theta, ncol(Z))
  poisson <- colSums(y * eta - mu - lfactorial(y)) # log P(y|b)
  normal  <- - colSums(lam * b^2) / 2 + sum(log(lam)) / 2 - length(lam)/2*log(2*pi) # log P(b)
  return(poisson + normal)
}
```

## 3. Laplace approximation

**Algorithm**：for $I = \int \exp(\ell(b)) db$

**Require:** Smooth $\ell(b)$ on $\mathbb{R}^d$.

- 1: Find $\hat{b} \leftarrow \arg\max_b \ell(b)$ (e.g. Newton or quasi-Newton).

- 2: Compute $H \leftarrow -\nabla^2\ell(\hat{b})$.

- 3: Output $\log \hat{I}_{\text{Lap}} \leftarrow \ell(\hat{b}) + \frac{d}{2} \log(2\pi) - \frac{1}{2} \log |H|$.

### 3.1 计算梯度和 Hessian 矩阵

对数联合概率函数为：
$$
L = \log f(\mathbf{y}, \mathbf{b}) = \sum_i \{y_i(\mathbf{X}_i\boldsymbol{\beta} + \mathbf{Z}_i\mathbf{b}) - \exp(\mathbf{X}_i\boldsymbol{\beta} + \mathbf{Z}_i\mathbf{b})\} - \frac{1}{2}\mathbf{b}^T\boldsymbol{\Lambda}\mathbf{b} + C
$$
令 $\boldsymbol{\mu} = \exp(\mathbf{X}\boldsymbol{\beta} + \mathbf{Z}\mathbf{b})$.

- 1. 梯度 $\nabla_{\mathbf{b}} L$：
$$
\mathbf{g} = \frac{\partial L}{\partial \mathbf{b}} = \mathbf{Z}^T(\mathbf{y} - \boldsymbol{\mu}) - \boldsymbol{\Lambda}\mathbf{b}
$$

- 2. Hessian 矩阵 $\nabla_{\mathbf{b}}^2 L$：
$$
\mathbf{H} = \frac{\partial^2 L}{\partial \mathbf{b} \partial \mathbf{b}^T} = - \mathbf{Z}^T \text{diag}(\boldsymbol{\mu}) \mathbf{Z} - \boldsymbol{\Lambda}
$$

```{r}
# 梯度
glf.yb <- function(y, b, theta, X, Z, lambda) {
  beta <- theta[1:ncol(X)]
  theta <- theta[-(1:ncol(X))]
  eta <- as.vector(X %*% beta) + as.vector(Z %*% b)
  mu <- exp(eta)
  lam <- lambda(theta, ncol(Z))
  g <- t(Z) %*% (y - mu) - lam * b
  return(as.vector(g))
}
```

```{r}
# Hessian
hlf.yb <- function(y, b, theta, X, Z, lambda) {
  beta <- theta[1:ncol(X)]
  theta <- theta[-(1:ncol(X))]
  eta <- as.vector(X %*% beta) + as.vector(Z %*% b)
  mu <- exp(eta)
  lam <- lambda(theta, ncol(Z))
  H <- -t(Z) %*% (as.vector(mu) * Z) - diag(lam)
  return(H)
}
```

### 3.2 求解极大值点并计算 Laplace approximation

```{r}
time_laplace <- system.time({
  b <- rep(0,4)
  while(TRUE) {
    b0 <- b
    g <- glf.yb(y,b,theta,X,Z,var.func)
    H <- hlf.yb(y,b,theta,X,Z,var.func)
    b <- b - solve(H,g) # 牛顿法
    if (sum(abs(b-b0))<1e-10*sum(abs(b))) break
  }
  laplace_result <- as.numeric(
    lf.yb(y,b,theta,X,Z,var.func) + 2*log(2*pi) -0.5*as.numeric(determinant(H,logarithm=TRUE)$modulus)
  )
})
```

```{r}
cat("极大值点 b =", round(b,4), "\n")
cat("Laplace approximation 估计:", laplace_result, "\n")
cat("耗时:", time_laplace["elapsed"], "秒\n")
```

## 4. Laplace-IS

Laplace-IS 的核心思想是取 $g(b) = \mathcal{N}(\hat{b}, H^{-1})$ 为建议分布，
其中 $\hat{b} \leftarrow \arg\max_b \ell(b)$，$H \leftarrow -\nabla^2\ell(\hat{b})$.

```{r}
seeds <- c(0, 42, 123, 2026, 9999,4237, 66, 888,20220602,1) # 不同的随机数种子
N <- 10000
R <- chol(-H)

time_lis <- system.time({
  laplace_is <- sapply(seeds, function(s) {
    set.seed(s)
    z <- matrix(rnorm(N * 4), 4, N)
    bm <- b + backsolve(R, z)
    lf <- lf.yb(y, bm, theta, X, Z, var.func)
    zz.2 <- colSums(z * z) / 2
    lfz <- lf + zz.2
    log(sum(exp(lfz - max(lfz)))) + max(lfz) + 2 * log(2 * pi) - sum(log(diag(R))) - log(N)
  })
})
df_lis <- data.frame(Seed = seeds, `Results` = laplace_is, check.names = FALSE)
knitr::kable(df_lis, digits = 6, caption = "Laplace-IS")
```

```{r}
cat("Laplace-IS 均值:", mean(laplace_is), "\n")
cat("Laplace-IS 方差:", var(laplace_is), "\n")
cat("Laplace-IS 平均耗时:", time_lis["elapsed"]/10, "秒/次 \n")
```

## 5. Monte Carlo

使用最简单的平均值法，在以原点为中心的超立方体 $[-m.r/2, m.r/2]^4$ 上均匀采样，
其中 $m.r$ 通过前面计算的 $\hat{b}$ 和 $H$ 来确定。

```{r}
seeds <- c(0, 42, 123, 2026, 9999,4237, 66, 888,20220602,1)
Sigma <- solve(-H)
sigma <- sqrt(diag(Sigma))
m.r <- 2 * max(abs(b) + 3 * sigma)
N <- 100000

time_mc <- system.time({
  mc <- sapply(seeds, function(s) {
    set.seed(s)
    bm <- matrix((runif(N * 4) - .5) * m.r, 4, N) + b
    lf <- lf.yb(y, bm, theta, X, Z, var.func)
    log(sum(exp(lf - max(lf)))) + max(lf) - log(N) + log(m.r^4)
  })
})

df_mc <- data.frame(Seed = seeds, `Results` = mc, check.names = FALSE)
knitr::kable(df_mc, digits = 6, caption = "Monte Carlo")
```

```{r}
cat("Monte Carlo 均值:", mean(mc), "\n")
cat("Monte Carlo 方差:", var(mc), "\n")
cat("Monte Carlo 平均耗时:", time_mc["elapsed"] / 10, "秒/次 \n")
```

## 6. 高斯积分（Gauss-Hermite Quadrature）

基于 Hermite 正交多项式的根，获取对应的节点 $x_i$ 和权重 $w_i$。
$$
\int_{-\infty}^{\infty} f(x)e^{-x^2} dx \approx \sum_{i=1}^{k} w_i f(x_i)
$$

```{r}
time_ghq <- system.time({
  k <- 32 # 节点数
  rule <- gaussHermiteData(k) # 权函数 e^{-x^2}
  z_nodes <- sqrt(2) * rule$x # 转换为标准正态分布的节点
  w_nodes <- rule$w / sqrt(pi)
  grid <- expand.grid(b1 = z_nodes, b2 = z_nodes, b3 = z_nodes, b4 = z_nodes)
  weight_grid <- expand.grid(w1 = w_nodes, w2 = w_nodes, w3 = w_nodes, w4 = w_nodes)
  weights <- weight_grid$w1 * weight_grid$w2 * weight_grid$w3 * weight_grid$w4
  bm_ghq <- t(as.matrix(grid)) 
  # 剔除正态先验部分
  log_likelihood_posion <- function(y, b, theta, X, Z) {
    beta <- theta[1:ncol(X)]
    eta <- as.vector(X %*% beta) + Z %*% b
    mu <- exp(eta)
    colSums(y * eta - mu - lfactorial(y)) 
  } 
  vals <- log_likelihood_posion(y, bm_ghq, theta, X, Z)
  log_w <- log(weights)
  llw <- log_w + vals
  max_llw <- max(llw)
  ghq_result <- log(sum(exp(llw - max_llw))) + max_llw
})
cat("Gauss-Hermite Quadrature 估计:", ghq_result, "\n")
cat("耗时:", time_ghq["elapsed"], "秒\n")
```

## 7. 总结

```{r,echo=FALSE}
result_table <- data.frame(
  方法 = c("Laplace Approximation", "Laplace-IS（均值）", "Monte Carlo（均值）", "Gauss-Hermite Quadrature"),
  `估计值` = c(laplace_result, mean(laplace_is), mean(mc), ghq_result),
  `耗时（秒）` = c(time_laplace["elapsed"], time_lis["elapsed"] /10, time_mc["elapsed"] /10, time_ghq["elapsed"]),
  check.names = FALSE
)
knitr::kable(result_table, digits = 6, caption = "四种方法估计 $\\log f_y(\\mathbf{y})$ 的对比")
```

- 1. 对比两种具有随机性的方法，Laplace-IS 的方差`r var(laplace_is)`明显小于 Monte Carlo（平均值法）的方差`r var(mc)`。其根据极大值点和 Hessian 矩阵构造建议分布，利用了目标函数峰值的信息。

- 2. Monte Carlo（平均值法）的耗时较长。其在超立方体上均匀采样，在高维空间中效率极低。

- 3. 最初尝试取 8 个高斯积分节点时，Gauss-Hermite Quadrature 的耗时较短，但其估计值与其他方法存在较大差异，可能是因为标准高斯积分的节点是根据 $N(0,1)$ 选择的，偏离了目标函数的峰值区域，且节点数过少本身就会产生较大的误差。增加节点数到32后，估计值与其他方法接近，但耗时显著增加。

- 4. 文献中指出，将估计量的“design points”集中在目标函数具有较大数值的区域，可能能够使方差最小化。上面的分析印证了这点。